【裁判字號】    98,簡上,750
【裁判日期】    981105
【裁判案由】    傷害
【裁判全文】
臺灣桃園地方法院刑事判決             98年度簡上字第750號
公  訴  人  臺灣桃園地方法院檢察署檢察官
上  訴  人  甲○○
上列上訴人即被告因傷害案件，不服本院中華民國98年6 月22
日98年度壢簡字第1495號第一審簡易判決（聲請簡易判決處刑案
號：98年度偵字第8582號），提起上訴，本院管轄之第二審合議
庭認不得以簡易判決處刑，改適用通常程序審理，自為第一審判
決如下：
    主  文
原判決撤銷。
甲○○無罪。
    理  由
一、本件聲請簡易判決處刑意旨略以：上訴人即被告甲○○因擬
    向告訴人乙○○索討衛星導航系統，於民國98年3 月26日中
    午12時許，前往告訴人位於桃園縣中壢市○○街88巷50號住
    處門口，恰逢告訴人頭戴安全帽騎乘機車返家，被告竟基於
    傷害之犯意，手持西瓜刀1 把以刀面敲打告訴人戴有安全帽
    之頭部左側，致告訴人受有頭部多處挫傷之傷害，因認被告
    涉犯刑法第277 條第1 項傷害罪嫌。
二、按犯罪事實應依證據認定之，無證據不得認定犯罪事實；又
    不能證明被告犯罪或其行為不罰者，應諭知無罪之判決，刑
    事訴訟法第154 條第2 項、第301 條第1 項分別定有明文。
    次按刑事訴訟法第161 條已於民國91年2 月8 日修正公布，
    其第1 項規定：檢察官就被告犯罪事實，應負舉證責任，並
    指出證明之方法。因此，檢察官對於起訴之犯罪事實，應負
    提出證據及說服之實質舉證責任。倘其所提出之證據，不足
    為被告有罪之積極證明，或其指出證明之方法，無從說服法
    院以形成被告有罪之心證，基於無罪推定之原則，自應為被
    告無罪判決之諭知（最高法院92年台上字第128 號判例意旨
    參照）。
三、公訴人認被告涉有傷害之犯行，無非係以證人即告訴人之指
    訴及診斷證明書1 紙等為其論據。訊據被告堅詞否認有何傷
    害行為，辯稱：983 月26日當天伊所有之西瓜刀業經員警劉
    伍釜沒收，且伊雖曾持西瓜刀前往告訴人住處，但當時並未
    將刀子抽離刀鞘，並用刀鞘輕敲告訴人之安全帽，並不會造
    成告訴人受傷等語置辯。經查：
  (一)被告擬向告訴人索討衛星導航系統，乃於98年3 月26日中午
    12時許，前往告訴人位於桃園縣中壢市○○街88巷50號住處
    門口，恰逢告訴人頭戴安全帽騎乘機車返家，被告竟手持西
    瓜刀1 把以刀面敲打告訴人戴有安全帽之頭部左側等情，業
    據證人即告訴人乙○○指訴：98年3 月26日中午12時，伊從
    醫院洗腎回家，剛到家門口尚未下機車時，便看見被告從伊
    住處走出來，並要求拿回他的衛星導航系統，伊向被告說明
    因為伊剛洗腎回來身體虛弱，有什麼事情晚點再說，未料被
    告就直接拿1 把西瓜刀往伊頭上敲打，該把西瓜刀與本案扣
    案西瓜刀十分類似等語歷歷（參見本院卷第31頁反面-32 頁
    ），另有證人即被告同居人蔡惠萍結證：在98年3 月份某日
    ，伊看到被告1 手拿著1 把西瓜刀，另1 手拿著刀鞘站在伊
    住處廚房，並且情緒激動地表示告訴人拿走他的衛星導航，
    被告手上拿的西瓜刀就是本案扣案之西瓜刀等語綦詳（參見
    本院審理卷第34頁），又被告所有之西瓜刀1 把係於98年3
    月27日始經桃園縣政府中壢分局文化派出所員警劉伍釜沒收
    一節，有證人即桃園縣政府警察局中壢分局文化派出所員警
    劉伍釜之桃園縣政府警察局於98年3 月27日之員警工作紀錄
    簿1 份附卷可稽（參見本院審理卷第43頁），另有扣案西瓜
    刀照片1 幀附於偵查卷可佐（參見偵卷第21頁），是被告辯
    稱檢察官聲請簡易判決書所指之傷害犯行時點，伊所持有之
    西瓜刀業經員警沒收，且伊僅有拿未出鞘之西瓜刀敲打告訴
    人頭部云云，並不足採，被告確曾於98年3 月26日中午12時
    許，前往告訴人前開住處，手持西瓜刀1 把以刀面敲打告訴
    人戴有安全帽之頭部左側等情，甚為明灼。
  (二)另告訴人頭部受有頭部多處挫傷之傷害，有衛生署桃園醫院
    傷害診斷證明書1 紙可按（參見偵卷第19頁），惟證人乙○
    ○於偵訊中指稱：被告以西瓜刀刀身敲打伊安全帽左側，因
    為伊頭部左側傷勢最嚴重等語明確，然經勘驗結果告訴人所
    指之安全帽左側特別光滑，有勘驗筆錄1 份在卷足憑（參見
    偵卷第26頁），已與告訴人之指訴不符，告訴人之傷勢是否
    為被告敲打所致，已非無疑，此外，另經本院勘驗結果該安
    全帽內有襯墊，厚度達1.7 公分，有勘驗筆錄1 份附卷可稽
    （參見本院審理卷第32頁反面），衡情若要隔著1.7 公分厚
    度之安全帽將人頭部打傷，勢必需藉由極大之敲打力量，惟
    本案告訴人之安全帽並無明顯裂痕或是深刻刮痕，被告之敲
    打行為與告訴人之傷勢間是否具有因果關係，更啟人疑竇，
    復告訴人於案發後隔天下午感覺頭痛，卻又時隔1 日始前往
    醫院驗傷，業據證人乙○○證述無訛（參見本院審理卷第32
    頁反面），亦有上開診斷證明書可證，既告訴人於案發後2
    日才驗傷，頭部傷勢自無法排除是否尚因其他外力所造成，
    因此被告行為是否有致告訴人如上開診斷證明書所載之傷勢
    並非無疑，難使本院形成有罪之確實心證，自不得逕為不利
    被告之認定。
四、綜上所述，本案依公訴人所提事證，尚不足使所指被告之傷
    害犯罪事實達於無所懷疑，而得確信為真實之程度。本案復
    查無其他積極證據足資證明被告確有傷害之犯行，核屬不能
    證明被告犯罪，應為被告無罪之諭知。被告上訴意旨指摘原
    審判決不當，為有理由，此部分應由本院撤銷，諭知被告無
    罪之判決，以昭審慎。
五、末按第一審法院依被告在偵查中之自白或其他現存證據，已
    足以認定犯罪者，得因檢察官之聲請，不經通常審判程序，
    逕以簡易判決處刑；檢察官聲請以簡易判決處刑之案件，經
    法院認為有刑事訴訟法第451 條之1 第4 項但書第3 款所列
    情形者，應適用通常程序審判之，刑事訴訟法第449 條第1
    項、第452 條分別定有明文。本件原審未查被告應諭知無罪
    之判決，致未適用通常程序審理，所踐行簡易處刑程序違背
    法令，為保障當事人之審級利益，本院合議庭改依通常程序
    審判，自為第一審判決。
據上論斷，應依刑事訴訟法第452 條、第455 條之1 第1 項、第
3 項、第369 條第1 項前段、第364 條、第301 條第1 項，判決
如主文。
本案經檢察官黃俊華到庭執行職務。
中    華    民    國    98    年    11    月    5     日
                  刑事第五庭審判長法  官   潘政宏
                                  法  官   黃翊哲
                                  法  官   江春瑩
以上正本證明與原本無異。
如不服本判決應於收受判決後10日內向本院提出上訴書狀，並應
敘述具體理由。其未敘述上訴理由者，應於上訴期間屆滿後20日
內向本院補提理由書( 均須按他造當事人之人數附繕本) 「切勿
逕送上級法院」。
                                  書記官   羅婉榕
中    華    民    國    98    年    11    月    5    日


司法院資訊處製作；財團法人民間司法改革基金會備份。
